【裁判字號】    91,上易,410
【裁判日期】    920423
【裁判案由】    確認債權存在
【裁判全文】
臺灣高等法院臺中分院民事判決  九十一年度上易字第四一○號
    上  訴  人  交通部公路總局第二區養護工程處
    法定代理人  甲○○
                            送.
右當事人間請求確認債權存在事件，上訴人對於中華民國九十一年九月二十日臺灣臺
中地方法院九十一年度訴字第二八九號第一審判決，提起上訴，本院判決如左：
    主    文
上訴駁回。
第二審訴訟費用由上訴人負擔。
    事    實
甲、上訴人方面：
壹、聲明：
  一、原判決廢棄。
  二、被上訴人在第一審之訴應予駁回。
貳、陳述：除與原判決記載相同者，茲引用之外，補稱：
  一、按原審法院判決上訴人敗訴，無非以訴外人鉅壘營造股份有限公司（下稱鉅壘
      公司）與下游廠商間成立監督付款協議，並未約定下游廠商得以自己名義向上
      訴人請求給付工程款，及系爭協議書當事人僅為鉅壘公司及其下游廠商，故上
      訴人無須受該協議書內容之拘束，而認系爭工程款債權仍屬鉅壘公司所有云云
      ，而判決上訴人敗訴。
  二、然「解釋當事人所立書據之真意，以當時之事實及其他一切證據資料為其判斷
      之標準，不能拘泥字面或截取書據中一二語，任意推解致失真意。」「契約應
      以當事人立約當時之真意為準，而真意何在，又應以過去事實及其他一切證據
      資料為斷定之標準，不能拘泥文字致失真意。」最高法院十九年上字第二八號
      、十九年上字第四五三號著有判例。
  三、查工程上所謂「監督付款」係指工程進行中，若承包商發生財務狀況不佳，違
      約或其他不良情況無法繼續履行契約進行施工或有影響工程進行之虞時，由於
      終止承包商之契約而重新將工程發包，非但曠日廢時影響工程進行，且重新發
      包之價格可能超出原包價甚多，造成業主損失；業主為使承包商之小包、工人
      繼續施工或供應商繼續供給材料，以便工程能夠順利進行，業主往往會以通知
      或協調方式（有時亦由承包商主動要求），召集承包商及其小包、工人、供應
      商協商，要求小包們繼續施工，而由業主將該工程未完成部分之各期估驗款及
      保留款，逕撥付給小包們。
  四、由是可知，所謂監督付款乃係主承攬人於工程進行至相當之程度，因故無法繼
      續完工時，為使工程得以順利進行，乃與下游廠商及業主約定使主承攬人將未
      完成部分之各期估驗款及保留款轉讓予下游廠商使其願意繼續施工，致工程得
      以順利完成，而下游廠商於其施工範圍內取得該工程估驗款債權。
  五、惟實務上為規避預算法及稅法，故其做法仍由承包商具名辦理各期工程款之簽
      證估驗，但承包商在每期申請估驗款時須附上一份工程款劃分明細表，將應支
      付予下游廠商之名稱及金額詳細載明，再由承包商開具發票以原簽約印鑑辦妥
      領款手續後，由業主依據工程劃分明細表上之各下游廠商名稱及其應得之款項
      數額，分別開具支票或以現金方式交由下游廠商領取，以達付給下游廠商之目
      的，故承包商具名辦理各期工程款之簽證估驗，僅係為便利公家單位之一般會
      計處理程序，希於申請估驗款時仍須附具下游承包商之工程款劃分明細表，業
      主始得撥付款項。是所謂監督付款協議，實係債權轉讓，應屬無疑。
  六、否則，若如原審認定，監督付款僅係「縮短給付」，系爭工程款債權仍屬主承
      攬人（即鉅壘公司）所有，則於鉅壘公司無力將其所領工程估驗款完全支付於
      下游廠商時，下游廠商若無法取得未完成部分之各期估驗款及保留款，又有何
      人願出面繼續施作工程？
  七、第按行政院核定之公共工程廠商延誤履約進度處理要點第十一點第一項規定，
      廠商依前點（按即第十點）規定申請採監督付款時，應先與分包廠商簽訂協議
      書，將協議書依公證法送經認證；其有連帶保證廠商者，並應先徵得連帶保證
      廠商同意；同點第二項第二款復規定，前項協議書，應載明廠商同意將繼續施
      作後之各期工程估驗款之全部或一部債權讓與分包廠商。而由下游廠商與鉅壘
      公司成立之系爭監督付款協議書第貳條第一、二、三款及第肆條之內容觀之，
      並鉅壘公司所立之切結書亦表明：「為維護參與該工程所有人員之權利，本公
      司同意在鈞處監督付款下將該工程未完成部分之各期估驗款及保留款，逕行撥
      付本工程之工人自力救濟委員會之存款專戶」等語，足知工程上辦理「監督付
      款」之真意，即係工程契約之主承攬人告知定作人同意將未施作部分之工程款
      讓與下包廠商，使下包廠商獲得保障，願意繼續施工；且鉅壘公司既已載明願
      將未完成部分之各期工程估驗款債權，讓與下游廠商領取，並經上述機關同意
      後辦理監督付款事宜，從而訴外人鉅壘公司對上訴人之工程款債權已依上開監
      督付款協議約定，於九十年十月二十四日轉讓予下游廠商，是鉅壘公司對上訴
      人已無任何權利存在甚明。
  八、再退萬步言，縱  鈞院認「監督付款」之法律性質非屬債權轉讓，然鉅壘公司
      與其下游廠商就監督付款之協議既係由三方於九十年十月二十九日召開自力救
      濟委員會協調會議所作成，復經上訴人權責單位同意後實施，則就其付款方式
      之約定，上訴人自應受其拘束，而應依下游廠商之施作進度，將各期工程估驗
      款逕行撥付至下游廠商之工人自力救濟委員會之存款專戶，  鈞院九十年度上
      字第五六三號民事判決亦持同一見解，是原審認為系爭協議書當事人僅係鉅壘
      公司與其下游廠商，從而上訴人不受該協議書之拘束，實不足採。
參、證據：除援用第一審所提證據外，補提自力救濟委員會協調會會議紀錄影本乙件
    、行政院台交字第0910004320-A號函影本乙件、（九十一）二工勞字第九一六六
    ０五七號函影本乙件、（九一）二工工字第九一二三００五號函影本乙件、自力
    救濟委員會存款專戶存摺封面及匯款資料影本各乙件、公共工程廠商延誤履約進
    度處理要點乙件為證。
乙、被上訴人方面：
壹、聲明：求判決駁回上訴。
貳、陳述：除與原判決記載相同者，茲引用之外，補稱：
  一、由上訴人所提出之「公共工程廠商延誤履約進度處理要點」第十一點（二）規
      定，廠商申請監督付款之協議書應載明同意將工程款之全部或一部債權讓與分
      包廠商，然則觀諸鉅壘公司與下游廠商間之協議書，及鉅壘公司出具予上訴人
      之切結書等文件內，俱無任何「債權讓與」之字眼，而其所約定之「監督付款
      」之內容顯係約定由上訴人逕行對鉅壘公司之下游廠商給付其原本應付予鉅壘
      公司之工程款，亦即跳過鉅壘公司而直接給付予鉅壘公司之債權人，其性質顯
      係縮短給付之約定甚明，否則其大可約定「債權讓與」而直接由下游廠商向上
      訴人支領，又何須上訴人「監督」？是則，本件監督付款之性質顯應為縮短給
      付無疑。
  二、次查，上訴人雖辯以如非債權轉讓，則對下游廠商之自力救濟委員會更係不公
      平，蓋上開工程款係因自力救濟委員會完成工程之應有報酬，是法律性質應係
      債權轉讓云云；然查，本件工程款之債權債務關係原本即存在於鉅壘公司與上
      訴人間，而各下游廠商則是基於渠等與鉅壘公司之承攬契約而參與系爭工程之
      施工，其報酬本即應由鉅壘公司給付，而非由上訴人給付，且其施工之結果使
      鉅壘公司對上訴人產生工程款債權，而非使下包對上訴人產生債權。抑且各下
      游廠商既自願與鉅壘公司訂立承攬契約而成為其下包，則鉅壘公司有無能力支
      付其工程款之風險，原本即應由各下包自行承擔，矧債務人之財產本即應為全
      體債權人之擔保，鉅壘公司對上訴人之債權亦屬其財產之一，自應為其全體債
      權人均得請求及主張之標的，不因該債權人是否為本件工程之下包而有所不同
      ，否則任由部分債權人與鉅壘公司及上訴人間巧立名目加以規避而獨厚特定債
      權人，使其他債權人無從對屬於鉅壘公司之財產加以主張，則對該等其他債權
      人又何公平之有？矧依上訴人所提出之  鈞院九十年度上字第五六三號民事判
      決之認定，上訴人與下包廠商間監督付款之性質，既非債權讓與，亦非上訴人
      與各組下包廠商間另成立新承攬契約，應僅為付款方式之約定（見上開判決書
      第十頁第七行至第八行），由此足見系爭監督付款之法律上性質應為「縮短給
      付」之約定無疑。至於上訴人應否受該監督付款約定之拘束，則屬上訴人與下
      包廠商間之內部問題，殊不得因其須受內部拘束即致變更其法律性質，甚而使
      其約定亦對外拘束無關之第三人，則更不待言。
  三、第查，債權讓與之標的，雖無種類之限制，但至少應以可得確定之債權為其標
      的，否則債務人汎以對某人之將來一切債權加以讓與，則無異使受讓人取得類
      似權利質權之優先地位，對其他債權人殊有不公，亦有違誠實信用原則。本件
      上訴人與鉅壘公司及下游廠商間之監督付款協議，顯係就鉅壘公司將來未發生
      之工程款債權為約定，斯時鉅壘公司之將來工程款債權金額及清償期等根本尚
      未確定，渠等焉就未確定之標的加以讓與？職故，渠等所為監督付款之約定，
      其性質殆為縮短給付之約定，始合乎法律邏輯及公平原則。
參、證據：援用第一審所提證據。
丙、本院依職權調閱本院九十年度上字第五六三號上訴人與鄭金土間給付工程款事件
    卷宗。
    理    由
一、按確認法律關係之訴，非原告有即受確認判決之法律上利益者，不得提起之，民
    事訴訟法第二百四十七條第一項定有明文；所謂即受確認判決之法律上利益．係
    指因法律關係之存否不明確，致原告在私法上之地位有受侵害之危險，而此項危
    險得以對於被告之確認判決除去之者而言，故確認法律關係成立或不成立之訴，
    苟具備前開要件，即得謂有即受確認判決之法律上利益，縱其所求確認者為他人
    間之法律關係，亦非不得提起，最高法院四十二年台上字第一０三一號判例足資
    參照。本件被上訴人主張，被上訴人對訴外人鉅壘公司有票款債權，而訴外人鉅
    壘公司因承攬上訴人之「台十六線頂崁至地利段二七K＋０八０－二九K＋一六０
    道路改善工程」（下稱系爭工程）尚有工程估驗款等債權存在，是聲請法院發扣
    押命令，禁止債務人鉅壘公司向上訴人收取或為其他處分，並禁止上訴人向債務
    人鉅壘公司清償；上訴人旋即向執行法院聲明異議，否認前開債權之存在，從而
    被上訴人依強制執行法第一百三十五條準用同法第一百二十條之規定，對上訴人
    提起本件訴訟，以除去其債權受侵害之危險，揆諸前揭說明，應認被上訴人有提
    起本件確認訴訟之法律上利益，合先敘明。
二、本件被上訴人起訴主張：其為訴外人鉅壘公司之債權人，因就鉅壘公司對於上訴
    人之系爭工程估驗款債權向臺灣臺中地方法院聲請假扣押獲准，並經臺灣臺中地
    方法院民事執行處於九十年十二月三日核發九十年執全一字第五二五二號扣押命
    令在案，詎上訴人旋即向執行法院聲明異議，否認上開被上訴人陳報之系爭工程
    估驗款債權存在，被上訴人爰依強制執行法第一百三十五條準用同法第一百二十
    條之規定，對上訴人提起本件訴訟，以除去其債權受侵害之危險。按觀諸訴外人
    鉅壘公司與下游廠商間之系爭監督付款協議書，及訴外人鉅壘公司出具予上訴人
    之切結書等文件內，俱無任何「債權讓與」之字樣，而其所約定之「監督付款」
    之內容顯係約定由上訴人將其原本應給付予訴外人鉅壘公司之工程款，跳過訴外
    人鉅壘公司而逕行給付予訴外人鉅壘公司之下游廠商，其性質顯係縮短給付之約
    定甚明；至於上訴人應否受系爭監督付款約定之拘束，則屬上訴人與下包廠商間
    之內部問題，殊不得因其須受內部拘束即致變更其法律性質等情，求為判決確認
    鉅壘公司對上訴人就系爭工程有新台幣（下同）五十九萬九千七百元之工程款債
    權存在。
    上訴人則以：系爭工程估驗款係因訴外人鉅壘公司承攬由上訴人所定作之系爭工
    程而生，惟嗣後訴外人鉅壘公司、下游廠商與上訴人三方於九十年十月二十九日
    進行協調，成立監督付款協議，復經上訴人權責單位同意後實施，訴外人鉅壘公
    司並依該監督付款協議於九十年十一月二十七日簽立切結書將系爭工程估驗款債
    權轉讓予其下游廠商，此自鉅壘公司與下游廠商間成立之系爭監督付款協議書第
    貳條第一、二、三款及第肆條之內容觀之，並鉅壘公司所立之切結書亦表明：「
    為維護參與該工程所有人員之權利，本公司同意在鈞處監督付款下將該工程未完
    成部分之各期估驗款及保留款，逕行撥付本工程之工人自力救濟委員會之存款專
    戶」等情，足知工程上辦理「監督付款」之真意，即係工程契約之主承攬人告知
    定作人同意將未施作部分之工程款讓與下包廠商，從而訴外人鉅壘公司對上訴人
    之工程款債權已依上開監督付款協議約定，於九十年十月二十四日轉讓予下游廠
    商，是鉅壘公司對上訴人自無工程估驗款債權存在甚明等語，資為抗辯。
三、被上訴人主張其為訴外人鉅壘公司之票據債權人，並已就訴外人鉅壘公司承攬上
    訴人系爭工程所生之系爭債權聲請臺灣臺中地方法院假扣押獲准，經該院民事執
    行處於九十年十二月三日核發扣押命令等情，業據被上訴人提出臺灣臺中地方法
    院民事執行處九十年十二月十四日九十年民執全一字第五二五二號函影本一件為
    證，且為上訴人所不爭執；又訴外人鉅壘公司、下游廠商與上訴人間曾進行協調
    ，並由訴外人鉅壘公司、下游廠商與上訴人就系爭工程估驗款訂立監督付款協議
    ，於九十年十一月二十七日經公證人認證等節，亦據上訴人提出協議書、切結書
    及會議紀錄各乙份為證，且為被上訴人所不爭執，均堪信為真實。
四、本件兩造爭執要旨：訴外人鉅壘公司與下游廠商所簽立之系爭「監督付款協議」
    之性質為何？究否發生債權讓與之效力？抑僅係縮短給付之約定？
（一）按債權之讓與，非經讓與人或受讓人通知債務人，對於債務人不生效力，但法
      律另有規定者，不在此限；受讓人將讓與人所立讓與字據提示於債務人者，與
      通知有同一效力，民法第二百九十七條固有明文。又所謂債權讓與，係指不變
      更債權之同一性，由第三人受讓該債權而成為原債之關係之債權人而言（最高
      法院八十八年度臺上字第一一一二號判決參照），是於讓與人或受讓人依前揭
      規定通知債務人後，即生債權讓與之效力。本件上訴人固主張，按行政院核定
      之公共工程廠商延誤履約進度處理要點第十一點第一項規定，廠商依前點（按
      即第十點）規定申請採監督付款時，應先與分包廠商簽訂協議書，將協議書依
      公證法送經認證；其有連帶保證廠商者，並應先徵得連帶保證廠商同意；同點
      第二項第二款復規定，前項協議書，應載明廠商同意將繼續施作後之各期工程
      估驗款之全部或一部債權讓與分包廠商。而由下游廠商與訴外人鉅壘公司成立
      之系爭監督付款協議書第貳條第一、二、三款、第肆條，及訴外人鉅壘公司所
      立之切結書之內容觀之，足知訴外人鉅壘公司對上訴人之工程款債權已依系爭
      監督付款協議約定，於九十年十月二十四日轉讓予下游廠商云云。惟查：
      訴外人鉅壘公司與下游廠商之自救會雙方於協議書前言僅約定：「鉅壘營造股
      份有限公司（以下簡稱鉅壘公司）承攬『台十六線頂崁至地利段27K+080－
      29K+160 道路改善工程』因財務困難無法支付參與該工程之協力廠商及施工人
      員石世貴、廖昌盛、黃秀旺等三人代表（以下簡稱乙方）之積欠工資及材料費
      ，為維護乙方之權利，懇請業主（交通部公路局第二區工程處）監督付款，以
      利未施工部分工程款支付及積欠工料款支付，‧‧‧」等語，並未具體約明「
      監督付款」之性質；而訴外人鉅壘公司簽立予上訴人之切結書內，亦僅表示其
      承攬上訴人之系爭工程，因其財務困難，為維護協力廠商之權益，同意於上訴
      人監督下將系爭工程未完成部分之各期估驗款及保留款，「逕行撥付」予系爭
      工程協力廠商等語，尚不足證明其間有債權讓與之約定。且依卷附之協議書內
      容所載，其第貳條第一款之約定為鉅壘公司積欠協力廠商及施工人員之工資及
      材料款由爾後復工計價款中分配清償，且如積欠金額超出各期估驗款支付當期
      工料款之餘額及末期保留款估驗之總和，超出部分仍由鉅壘公司負責清償，如
      最終結算有剩餘亦歸鉅壘公司所有；其第貳條第二款則係約定，各參與系爭工
      程之協力廠商及施工人員成立自力救濟委員會，並將協調會會議記錄、協議書
      、債務清冊等資料，送鉅壘公司設籍之地方法院認證，並於收到公路局權責單
      位同意辦理監督付款之通知函後，即設立自力救濟委員會存款專戶並通知公路
      局撥款單位查照；其第貳條第三款則係記載「鉅壘公司對所積欠之債務清冊，
      其兌現原則採由爾後向公路局各期工程估驗款，於支付當期各協力廠商後之結
      餘款中支應。不足欠款部分，俟工程完工後由工程保留款中優先支付」等語。
      自上開條款約定觀之，均僅係訴外人鉅壘公司賦予下游廠商收取鉅壘公司對上
      訴人之系爭債權之權利，尚難謂其約定係以移轉系爭債權為標的；易言之，系
      爭債權之主體仍為上訴人與訴外人鉅壘公司，並未經由系爭監督付款協議約定
      由第三人即下游廠商受讓系爭債權而成為原債之關係之債權人，揆諸首揭最高
      法院判決，可知系爭監督付款協議尚非訴外人鉅壘公司與下游廠商間讓與系爭
      債權之約定甚明。
（二）次按所謂「縮短給付」，即債權人為節省給付之過程，乃與債務人約定，使債
      務人直接向契約當事人以外之第三人為給付；此種契約類型之債權人與債務人
      之權利義務關係，與一般契約尚無不同，唯其特徵乃係債務人依契約約定，應
      向第三人提出給付；此外，就第三人之法律地位而言，第三人亦不因此成為契
      約當事人。查本件訴外人鉅壘公司與下游廠商間之系爭協議書，及鉅壘公司出
      具予上訴人之切結書等文件內，俱無任何「債權讓與」之字樣，且自系爭協議
      書條款約定觀之，可知系爭監督付款協議並非訴外人鉅壘公司與下游廠商間讓
      與系爭債權之約定，已如前述；本件訴外人鉅壘公司與下游廠商所簽訂之系爭
      協議書中雖有監督付款之約定，惟依前揭說明，系爭約定僅係訴外人鉅壘公司
      將其可向上訴人請領之系爭工程估驗款，於訴外人鉅壘公司檢具文件向上訴人
      請領，並於上訴人同意給付時，訴外人鉅壘公司同意在上訴人監督下由上訴人
      將該款項直接撥付予訴外人鉅壘公司指定之自救會帳戶；是上訴人與訴外人鉅
      壘公司仍為系爭工程承攬合約之主體，即下游廠商仍不因系爭監督付款協議之
      簽訂而成系爭工程承攬合約之當事人；由是，顯見系爭監督付款協議之性質，
      僅係「縮短給付」之約定，即原來應由上訴人給付訴外人鉅壘公司工程款，再
      由訴外人鉅壘公司給付予下游廠商工程款之流程，為期避免訴外人鉅壘公司將
      受領之工程款流用他處，致影響系爭工程之順利進行，乃在經三方同意之下，
      縮短為於訴外人鉅壘公司向上訴人提出請求後，上訴人得逕給付予下游廠商之
      自救會；是訴外人鉅壘公司仍為上訴人之債權人，足認「監督付款」約定之性
      質，與民法上之債權讓與，係由第三人受讓債權而成為原債之關係之債權人等
      性質及法律效果尚屬有間，是上訴人主張系爭監督付款協議即為債權讓與行為
      等語，顯有誤解，委不足採。
（三）復按稱承攬者，謂當事人約定，一方為他方完成一定之工作，他方俟工作完成
      ，給付報酬之契約，民法第四百九十條定有明文；是承攬人之報酬請求權係以
      工作完成，即完成契約約定之一定結果為前提，因此承攬人若未能完成契約約
      定之一定工作，並無報酬請求權；惟基於契約自由原則，當事人雙方約定先行
      給付一部或全部報酬，並無不可。本件公共工程承攬契約，依上訴人與訴外人
      鉅壘公司雙方約定，應依據工程進度由上訴人估驗付款，此項估驗付款給付之
      性質，於系爭工程尚未全部完工之前，依前揭說明，因承攬人鉅壘公司尚無報
      酬請求權，核屬墊款性質；縱認估驗付款，係屬上訴人與訴外人鉅壘公司雙方
      約定先行為報酬之一部給付，亦須嗣工程之一部按系爭工程承攬契約約定完工
      ，並經上訴人估驗合格後，承攬人鉅壘公司對於上訴人始生估驗款請求權。又
      實施查封後，債務人就查封物所為移轉、設定負擔或其他有礙執行效果之行為
      ，對於債權人不生效力。強制執行法第五十一條第二項定有明文。查本件系爭
      承攬工程，第十二期估驗工程款係九十年十二月二十日估驗完畢，其距付款協
      議書經公證人於九十年十一月二十七日認證之日期甚近，顯係鉅壘公司施作完
      成之估驗工程款，上訴人亦無法舉證證明第十二期估驗工程款二百六十八萬零
      八十四元所完成施作者係下游廠商，況承攬契約當事人為鉅壘公司與上訴人，
      有上訴人九十年十二月二十八日（九Ｏ）二工工字第九Ｏ三八一八五號函及工
      程估驗款計價表所載廠商簽認人鉅壘公司在卷可稽，足徵被上訴人扣押當時之
      估驗工程款尚屬鉅壘公司所完工之應領而未領工程款。按上訴人交通部公路總
      局第二區養護工程處之竣工報告（原審卷六五頁），其實際竣工日期為九十一
      年三月十四日，其中第十二期、第十三期、第十四期之估驗日期依上訴人交通
      部公路總局第二區養護工程處之工程估驗款計價表所載，分別為九十年十二月
      二十日、九十一年一月二十日、九十一年二月二十日（原審卷四四頁、五一頁
      、五八頁），被上訴人聲請實施假扣押，經原審法院民事執行處於九十年十二
      月三日核發扣押命令；是上訴人雖主張因訴外人鉅壘公司於九十年十月二十四
      日與下游廠商簽訂系爭監督付款協議書，並於九十年十一月二十七日經公證人
      認證，故系爭債權已因債權讓與而不存在云云，惟於臺灣臺中地方法院民事執
      行處於九十年十二月三日實施假扣押時，因系爭工程之實際竣工日期為九十一
      年三月十四日，其中第十二期、第十三期、第十四期之估驗日期依上訴人交通
      部公路總局第二區養護工程處之工程估驗款計價表所載，分別為九十年十二月
      二十日、九十一年一月二十日、九十一年二月二十日，則承攬人鉅壘公司對於
      上訴人之第十二期、第十三期、第十四期、其後各期之估驗款請求權於實施假
      扣押時，既未經上訴人估驗合格，即尚未發生，亦無從讓與或移轉，依強制執
      行法第五十一條第二項規定，於債權人即被上訴人實施查封後，第十二期以後
      各期估驗款始為核銷撥付廠商，債務人就系爭債權所為移轉、設定負擔或其他
      有礙執行效果之行為，對於債權人即被上訴人不生效力，上訴人辯稱系爭債權
      已讓與予下游廠商，已無任何工程款債權存在云云，即不可採。
（四）末按上訴人雖另抗辯，縱認「監督付款」之法律性質非屬債權讓與，然訴外人
      鉅壘公司與其下游廠商就監督付款之協議既係由三方於九十年十月二十九日召
      開自力救濟委員會協調會議所作成，復經上訴人權責單位同意後實施，則就其
      付款方式之約定，上訴人自應受其拘束，而應依下游廠商之施作進度，將各期
      工程估驗款逕行撥付至下游廠商之工人自力救濟委員會之存款專戶，並舉本院
      九十年度上字第五六三號民事判決亦持同一見解為證。惟查：債務人之財產為
      全體債權人之總擔保，不因債務人私下協議而損及其他債權人之利益，本院九
      十年度上字第五六三號民事判決亦認定，上訴人與下包廠商間監督付款之性質
      ，既非債權讓與，亦非上訴人與各組下包廠商間另成立新承攬契約，應僅為付
      款方式之約定（上開判決書第十頁第七行至第八行參照）；至於上訴人應否受
      該監督付款約定之拘束，則屬上訴人與下包廠商間之內部問題，殊不得因其須
      受內部拘束，對外持之對抗已依保全程序實施扣押鉅壘公司債權之被上訴人。
      是上訴人前開所辯，即無足採。
五、綜上所述，本件上訴人主張訴外人鉅壘公司對上訴人之工程款債權，已依系爭監
    督付款協議約定，讓與予下游廠商，為不足採，被上訴人抗辯系爭監督付款協議
    僅係縮短給付之約定，系爭工程款債權仍屬訴外人鉅壘公司所有，尚屬可信。原
    審為確認鉅壘公司對上訴人就系爭工程有伍拾陸萬玖仟柒佰元之工程款債權存在
    之判決，並無不合。上訴意旨指摘原判決不當，求予廢棄改判，為無理由，應予
    駁回。
六、據上論結，本件上訴為無理由，依民事訴訟法第四百四十九條第一項、第七十八
    條，判決如主文。
中      華      民      國    九十二    年      四      月    二十三    日
~B1民事第一庭審判長法  官  林陳松
~B2                法  官  鄭金龍
~B3                法  官  王重吉
右為正本係照原本作成。
不得上訴。
~B                書記官  顏子良
中      華      民      國    九十二    年      四      月    二十八    日
                                                                        Ｙ


司法院資訊處製作；財團法人民間司法改革基金會備份。
